臺灣屏東地方法院刑事判決
111年度金訴字第207號
公  訴  人  臺灣屏東地方檢察署檢察官
被      告  林麗娟


上列被告因詐欺等案件，經檢察官提起公訴（110年度偵字第100
45、12086號），被告於本院審理程序中，就被訴事實為有罪之
陳述，經告知簡式審判程序之旨，並聽取當事人之意見後，經本
院合議庭裁定由受命法官獨任進行簡式審判程序，判決如下：
    主  文
乙○○犯三人以上共同詐欺取財罪，共參罪，各處有期徒刑壹年。
應執行有期徒刑壹年貳月。
    事  實
一、乙○○於民國110年10月初某日某時許，因有貸款需求與真實
    姓名年籍均不詳、通訊軟體LINE暱稱「陳天佑」、「李義雄
    」、「小廖」（下稱「陳天佑」、「李義雄」、「小廖」，
    均無證據證明為未滿18歲之人）聯繫，「陳天佑」、「李義
    雄」表示須提供個人金融帳戶帳號以利款項流通及依其指示
    提領、交付款項，乙○○為成年人，具有相當之智識及工作經驗
    ，依其智識程度及社會經驗，可預見提供金融帳戶供他人匯入款
    項並為他人提領款項，係與財產犯罪密切相關，應係從事詐欺
    取財等財產犯罪行為之分工，並藉以掩飾或隱匿犯罪所得之來
    源、去向，製造金流斷點，達到掩飾、隱匿之結果，以逃避檢
    警之追緝，竟因需錢孔急，即意圖為自己不法之所有，基於
    縱其所提領、轉交之款項為詐欺集團詐騙他人之犯罪所得，
    而其行為係將犯罪所得掩飾、隱匿亦不違背本意之不確定故
    意，與「陳天佑」、「李義雄」、「小廖」及其等所屬詐欺
    集團（下稱本案詐欺集團）成員共同基於三人以上犯詐欺取
    財、洗錢之犯意聯絡，將其所申辦之國泰世華商業銀行帳號
    000000000000號帳戶(下稱本案國泰世華帳戶)、中華郵政股
    份有限公司帳號00000000000000號帳戶（下稱本案郵局帳戶
    ）、臺灣中小企業銀行帳號00000000000號帳戶（下稱本案
    臺灣企銀帳戶）帳號提供予本案詐欺集團成員使用，該集團
    不詳身分之成員取得上開帳戶帳號後，即於如附表所示之時
    間，以如附表所示之方式，詐欺如附表所示之人，致其等陷
    於錯誤，而依指示於如附表所示之匯款時間，將如附表所示
    之匯款金額分別匯至上開帳戶中，乙○○旋依「李義雄」指示
    ，於如附表所示之提領時間、地點，提領如附表所示之金額
    後，再將提領後之款項於如附表所示之交付地點，交予「李
    義雄」指定之「小廖」，以此等方式將丙○○、甲○○、丁○○匯
    入金額提領一空，而成功掩飾隱匿該等詐欺贓款之去向。嗣
    經丙○○、甲○○、丁○○察覺有異，報警後始悉上情。
二、案經丙○○、甲○○、丁○○分別訴由彰化縣政府警察局芳苑分局
    及屏東縣政府警察局里港分局報告臺灣屏東地方檢察署檢察
    官偵查起訴。
    理  由
一、被告乙○○所犯並非死刑、無期徒刑、最輕本刑為3年以上有
    期徒刑之罪，或高等法院管轄第一審之案件，被告於準備程
    序中，就被訴事實為有罪之陳述，經受命法官告知簡式審判
    程序之旨，並聽取被告與公訴人之意見後，本院合議庭認適
    宜進行簡式審判程序，爰依刑事訴訟法第273條之1第1項規
    定，裁定由受命法官獨任進行簡式審判程序。是本案之證據
    調查，依刑事訴訟法第273條之2規定，不受同法第159條第1
    項、第161條之2、第161條之3、第163條之1及第164條至第1
    70條規定之限制，合先敘明。
二、上開犯罪事實，業經被告於本院審理時坦承不諱，核與證人
    即告訴人丙○○、甲○○、丁○○於警詢時之指訴情節相符。復有
    基鑫資產合作契約、被告本案上開帳戶存摺封面、提款卡正
    面影本、自動櫃員機提領之交易明細、通訊軟體Line對話紀
    錄擷圖、告訴人丙○○部分有新北市政府警察局三峽分局橫溪
    派出所陳報單、受（處）理案件證明單、受理各類案件紀錄
    表、受理詐騙帳戶通報警示簡便格式表、郵政跨行匯款申請
    書、内政部警政署反詐騙諮詢專線紀錄表、 金融機構聯防
    機制通報單、通聯紀錄擷圖、通訊軟體Line對話紀錄擷圖；
    告訴人甲○○部分有高雄市政府警察局旗山分局内門分駐所受
    （處）理案件證明單、受理各類案件紀錄表、受理詐騙帳戶
    通報警示簡便格式表、内政部警政署反詐騙諮詢專線紀錄表
    、高雄市内門區農會匯款回條、高雄市內門區農之存摺封面
    及內頁影本、金融機構聯防機制通報單；告訴人丁○○部分有
    臺中市政府警察局大雅分局大雅派出所陳報單、受理詐騙帳
    戶通報警示簡便格式表、受理各類案件紀錄表、受（處）理
    案件證明單、有限責任花蓮第二信用合作社匯款委託書、通
    訊軟體LINE對話紀錄擷圖、金融機構聯防機制通報單、内政
    部警政署反詐騙諮詢專線紀錄表；中華郵政股份有限公司函
    文110年10月20日儲字第1100291353號函暨所附資料、111年
    2月23日儲字第1110048422號函暨所附資料、臺灣中小企業
    銀行國內作業中心110年10月18日110忠法查密字第CU80325
    號書函暨所附資料、大發分行110年2月22日111大發字第881
    0008號函暨所附資料、國泰世華商業銀行存匯作業管理部11
    0年10月20日國世存匯作業字第1100169567號函暨所附資料
    、110年10月20日國世存匯作業字第1100170100號函暨所附
    資料、111年2月22日國世存匯作業字第1110022824號函暨所
    附資料、里港分局鹽埔分駐所110年11月4日職務報告、被告
    交付款項之現場監視器影像擷圖、被告臨櫃及提款機領款之
    監視錄影器影像擷圖等件在卷可稽（見里警警偵字第110327
    4300號卷第6至10、15至39、42至44、51至63頁；芳警分偵
    字第1100023620號卷第6至8背面、11至39頁；110年度偵字
    第10045號卷第17至51、61、62、97至113、127至137、143
    至159頁）。足認被告上開任意性之自白與事實相符，堪以
    採信。綜上所述，本案事證明確，被告犯行堪以認定，應予
    依法論科。
三、論罪科刑：
  ㈠核被告所為，係犯刑法第339條之4第1項第2款之三人以上共
    同詐欺取財罪及洗錢防制法第14條第1項之一般洗錢罪。
  ㈡按共同實行犯罪行為之人，在合同意思範圍以內，各自分擔
    犯罪行為之一部，相互利用他人之行為，以達其犯罪之目的
    者，即應對於全部所發生之結果，共同負責，不問犯罪動機
    起於何人，亦不必每一階段犯行，均經參與；再關於犯意聯
    絡，不限於事前有所協議，其於行為當時，基於相互之認識
    ，以共同犯罪之意思參與者，亦無礙於共同正犯之成立，且
    數共同正犯之間，原不以直接發生犯意聯絡者為限，即有間
    接之聯絡者，亦包括在內；而詐欺集團成員，以分工合作之
    方式，各自分擔犯罪行為之一部，相互利用他人之行為，以
    達詐欺取財之目的，即應負共同正犯責任，不必每一階段犯
    行均經參與，且犯意之聯絡，亦不以直接發生者為限，其有
    間接之聯絡者，亦屬之（最高法院28年上字第3110號、85年
    度台上字第6220號、97年度台上字第2946號判決意旨參照）
    。經查：本案之詐欺取財犯行模式，如上事實欄所述，固無
    證據可證明被告有直接以電話聯絡而詐欺告訴人等，然被告
    聽從本案詐騙集團成員之指示，於提領告訴人等所匯款項後
    ，即至指定地點將財物交予本案詐騙集團成員，可見被告所
    為亦係本案詐欺集團犯罪計畫不可或缺之重要環節，被告自
    應就其所參與本案犯行所生之全部犯罪結果共同負責。是以
    被告與「陳天佑」、「李義雄」、「小廖」及本案詐騙集團
    其餘真實姓名年籍不詳之成年成員，就本案犯行間，具有犯
    意聯絡及行為分擔，應論以共同正犯。
  ㈢被告分次提領告訴人丙○○、甲○○遭詐欺之犯罪所得，均係於
    密切接近之時地實施，以相同之犯罪手段侵害相同法益，各
    行為間之獨立性甚為薄弱，依社會通念難以強行分開，於刑
    法評價上應認係數個舉動接續施行之一行為，均各應論接續
    犯之包括一罪即足。
　㈣被告所犯均係一行為觸犯數罪名，為想像競合犯，均依刑法
    第55條前段規定，從一重論以刑法第339條之4第1項第2款之
    三人以上共同詐欺取財罪處斷。被告就附表各次所示犯行，
    犯意各別，行為互殊，被害法益不同，應予分論併罰。
  ㈤按想像競合犯之處斷刑，本質上係「刑之合併」。其所謂從
    一重處斷，乃將想像競合犯組成之評價上數罪，合併為科刑
    一罪，其所對應之刑罰，亦合併其評價上數罪之數法定刑，
    而為一個處斷刑。易言之，想像競合犯侵害數法益者皆成立
    犯罪，論罪時必須輕、重罪併舉論述，同時宣告所犯各罪名
    ，包括各罪有無加重、減免其刑之情形，亦應說明論列，量
    刑時併衡酌輕罪部分量刑事由，評價始為充足，然後依刑法
    第55條前段規定「從一重處斷」，非謂對於其餘各罪可置而
    不論。因此，法院決定處斷刑時，雖以其中最重罪名之法定
    刑，做為裁量之準據，惟於裁量其輕重時，仍應將輕罪合併
    評價在內（最高法院108年度台上字第4405、4408號判決意
    旨參照）。準此，洗錢防制法第16條第2項規定：「犯前2條
    之罪，在偵查或審判中自白者，減輕其刑。」是被告於本院
    審理時自白洗錢犯行，合於洗錢防制法第16條第2項規定，
    原應對被告減輕其刑，惟被告就上開犯行，係從一重論處三
    人以上共同犯詐欺取財罪，是其此部分想像競合輕罪得減刑
    部分，本院於依照刑法第57條量刑時，將併予審酌。
  ㈥爰審酌被告於本案詐欺集團擔任提領贓款之車手，侵害告訴
    人等之財產法益，所為誠值非難；惟念其犯後坦承犯行，且
    自白洗錢犯行，犯後態度尚可，暨參酌其無前科之素行（見
    卷附臺灣高等法院被告前案紀錄表）、犯罪之動機、目的、
    手段，並考量被告自陳為國中肄業之智識程度，現無業無收
    入，未婚，育有1名未成年子女，現懷孕中之家庭生活狀況
    （見本院卷第63頁）等一切情狀，分別量處如主文所示之刑
    ，並定其應執行刑。
　㈦退併辦部分：
　　臺灣屏東地方檢察署檢察官111年度偵字第7003號併辦意旨
    書移送本案併案審理之犯罪事實，認與本案之犯罪事實，係
    同一案件，而移送本院併案審理，然本案於111年7月5日言
    詞辯論終結，而併案審理部分係於111年7月6日繫屬於本院
    ，此有臺灣屏東地方檢察署111年7月4日屏檢錦儉111偵7003
    字第1119025628號函上本院收文戳章附卷可查（見本院卷第
    109頁），是此部分併辦係於本案言詞辯論終結後所為，自
    應退回由檢察官另為適法之處理，附此敘明。
四、沒收：被告於本院審理時陳稱：我未取得報酬，領到的錢全
    都交給「李義雄」指定的「小廖」等語（見本院卷第63頁）
    ，且依現存訴訟資料，尚無法證明被告已取得任何報酬，依
    罪疑有利於被告原則，自難認被告已因本案犯罪取得犯罪所
    得，自無庸宣告沒收。
五、如不服本判決應於收受判決後20日內向本院提出上訴書狀，
    並應敘述具體理由；其未敘述上訴理由者，應於上訴期間屆
    滿後20日內向本院補提理由書（均須按他造當事人之人數附
    繕本）「切勿逕送上級法院」。　　
據上論斷，應依刑事訴訟法第273條之1第1項、第284條之1、第2
99條第1項前段，判決如主文。
本案經檢察官林冠瑢提起公訴，檢察官曾馨儀到庭執行職務。
中　　華　　民　　國　　111 　年　　7 　　月　　26　　日
                  刑事第六庭    法  官  蕭筠蓉
以上正本證明與原本無異。
如不服本判決應於收受判決後20日內向本院提出上訴書狀，並應
敘述具體理由；其未敘述上訴理由者，應於上訴期間屆滿後20日
內向本院補提理由書（均須按他造當事人之人數附繕本）「切勿
逕送上級法院」。
中　　華　　民　　國　　111 　年　　7 　　月　　26　　日
                                書記官  林依靜
附錄本判決論罪科刑法條：
刑法第339條之4第1項第2款
犯第339條詐欺罪而有下列情形之一者，處1年以上7年以下有期
徒刑，得併科1百萬元以下罰金：
二、三人以上共同犯之。
洗錢防制法第14條第1項
有第二條各款所列洗錢行為者，處7年以下有期徒刑，併科新臺
幣5百萬元以下罰金。
附表：
告訴人 詐騙方式 匯款時間及金額（新臺幣） 匯入帳戶 提款時間及金額 提款地點      交付地點 丙○○ 詐騙集團成員於110年9月27日14時20分許，透過電話及通訊軟體Line聯繫丙○○，佯裝為其姪子陳東隆，誆稱急需借款云云，致丙○○陷於錯誤，因而依指示匯款。 110年10月4日10時9分許、匯款40萬元。 本案國泰世華銀行帳戶 110年10月4日11時27分許，提領35萬元 屏東縣○○市○○路000號國泰世華商業銀行屏東分行自動櫃員機。      屏東縣○○市○○路00號「屏東公園」。     110年10月4日11時31分許，提領5萬元。 同上。      同上。 甲○○ 詐騙集團成員於110年10月3日19時許，透過電話及通訊軟體Line聯繫甲○○，佯裝為其友人郭振芳，誆稱急需借款云云，致甲○○陷於錯誤，因而依指示匯款。 ⑴110年10月4   日12時1分    許、匯款48   萬元。 ⑵110年10月4   日14時41分   許、匯款50   萬元。 ⑴本案郵局帳戶 ⑵本案臺灣企銀帳戶 110年10月4日12時55分許、臨櫃提領42萬元；同日13時許、自動櫃員機提領6萬元。  屏東縣○○市○○路000號「勝利路郵局」櫃檯及自動櫃員機。      屏東縣○○市○○路000號附近巷子口。     110年10月4日15時8分許、提領50萬元 屏東縣○○市○○街0號臺灣企銀屏東分行。      屏東縣○○市○○路000號附近巷子口。 丁○○ 詐騙集團成員於110年10月2日20時許，透過電話及通訊軟體Line聯繫丁○○，佯裝為其外甥賴宥呈，誆稱急需借款云云，致丁○○陷於錯誤，因而依指示匯款。 110年10月4日14時16分許、匯款10萬元。 本案臺灣企銀帳戶 110年10月4日14時43分許、臨櫃提領10萬元。 屏東縣○○市○○路000號附近巷子口。